臺灣高雄地方法院交通事件裁定　　　 100年度交聲字第1874號
原處分機關　高雄市政府交通局
代　表　人　王國材
異　議　人
即受處分人　宋國康
上列異議人即受處分人因違反道路交通管理處罰條例案件，對於
原處分機關即高雄市政府交通局於民國100 年8 月10日所為高市
交裁字第裁32-B00000000號之裁決處分聲明異議，本院裁定如下
：
    主  文
原處分撤銷。
宋國康不罰。
    理  由
一、原處分意旨略以：異議人即受處分人（下稱異議人）於民國
    100 年1 月3 日上午7 時30分許，駕駛車牌號碼8890-TT 號
    租用小客車行經高雄市○○區○○路668 號前，因有王雅琴
    駕駛車牌號碼YS-3602 號自用小客車違規停放劃有紅色標線
    禁止臨時停車之慢車道上，屬道路上臨時發生障礙，應減速
    慢行，詎異議人未減速慢行，致其租用小客車右側車身擦撞
    上開違規停放之自用小客車左前車身，經員警以「道路上臨
    時發生障礙不減速慢行」為由掣單舉發，嗣原處分機關認舉
    發機關舉發無誤，依道路交通管理處罰條例第44條第1 項第
    7 款規定，裁處罰鍰新臺幣（下同）900 元等情。
二、聲明異議意旨則以：異議人因當時正準備路邊臨時停車，速
    度絕無可能超過10公里，異議人駕駛車輛既已減速慢行，即
    與上開條例規定未減速慢行要件不符，為此聲明異議，請求
    撤銷原處分等語。
三、按汽車駕駛人，駕駛汽車，因雨、霧視線不清或道路上臨時
    發生障礙，不減速慢行者，處600 元以上1,800 元以下罰鍰
    ，道路交通管理處罰條例第44條第1 項第7 款定有明文。經
    查：
  (一)異議人於100 年1 月3 日上午7 時30分許，駕駛車牌號碼88
    90-TT 號租用小客車行經高雄市○○區○○路668 號前，因
    疏未注意，致其右側車身擦撞違規停放劃有紅色標線禁止臨
    時停車慢車道上，王雅琴駕駛之車牌號碼YS-3602 號自用小
    客車左前車身一情，業據證人王雅琴於本院證述明確，復有
    高雄市政府警察局左營分局道路交通事故現場圖、調查報告
    表、高雄市政府警察局交通大隊交通事故談話紀錄表、現場
    照片在卷可稽，復為異議人肯認不諱，此部分事實應堪認定
    。
  (二)按道路上之障礙者，就文義解釋而言，泛指一切足以阻礙用
    路人使用道路權利，致影響道路交通安全秩序之物體或情狀
    ，此亦據證人即處理上開車禍事故之員警郭正雄於本院證稱
    ：臨時停車就是臨時發生障礙等語明確（本院卷第30頁），
    參以王雅琴上開自用小客車於案發當時，確已停放在慢車道
    上，致影響於同路同方向駕駛汽車在後之異議人，依上開說
    明，王雅琴之違規停車行為，顯已阻礙異議人使用道路權利
    ，致影響道路交通安全秩序，應屬道路上臨時發生障礙之情
    形甚明。
  (三)查本件車禍事故發生之過程，業據證人即被害人王雅琴於本
    院證述：100 年1 月3 日7 時30分許，我駕駛車牌號碼YS-3
    602 號自小客車行經華夏路時，因購買早餐而臨時停車在慢
    車道上，我買完早餐上車剛發動車輛時，發現異議人駕駛之
    車輛靠近我往內切，在找停放的位置，速度不是很快，就是
    準備要停車的速度，我認為該車輛應該是要停在我的前方，
    我覺得異議人應該是沒有看到我的車就撞到等詞綦詳（本院
    卷第27、28頁）。是依證人王雅琴前開證述可知，異議人駕
    駛車輛係為了尋找停車位而疏未注意致碰撞證人王雅琴之車
    輛，且異議人當時車速非快，是異議人辯稱伊當時是為了尋
    找停車位，速度未超過10公里等詞似非無據。
  (四)次按汽車行駛時，駕駛人應注意車前狀況及兩車併行之間隔
    ，並隨時採取必要之安全措施，道路交通安全規則第94條第
    3 項定有明文。查，本件證人王雅琴之自用小客車係臨停於
    上開路段，則異議人駕駛汽車在其左後方，當異議人靠右擬
    臨時停車時，應可注意，並能注意，卻疏未注意早已停止於
    其右前方之自用小客車，復未能在併行時注意2 車之間隔而
    發生碰撞，異議人確有未注意車前狀況及2 車間隔之違規情
    事，亦堪認定。惟依照證人王雅琴前揭證述，異議人當時係
    為尋找停車位，其速度係準備要停車之速度，則得否謂異議
    人除有疏未注意車前狀況、2 車間隔外，尚有未減速慢行之
    行為，即非無疑；矧佐以證人即處理本件車禍之員警郭正雄
    於本院證述：不減速慢行就是以不發生交通事故為原則，如
    果發生事故就認定不減速慢行，只要發生事故就可以處罰等
    詞甚明（本院卷第30頁），顯見原舉發機關與原處分機關僅
    是以結果有無發生來推論異議人有無減速慢行，惟原舉發機
    關與原處分機關前開推論，業據證人王雅琴前揭證述異議人
    係準備要停車，其車速非快一詞明確而非可採憑，此外，依
    卷內資料亦無其他積極證據足資證明異議人確有未減速慢行
    之行為，故尚難逕以本件車禍事故之發生即認異議人未有減
    速慢行之不利認定。
四、綜上，本件異議人駕駛之車輛確有與證人王雅琴之車輛發生
    擦撞，惟此民事賠償部分，異議人業透過保險理賠制度賠償
    證人所受損失，佐以本件異議人前揭所辯既非無據，復查無
    其他事證足證異議人確有前述交通違規之事實，自不應科以
    異議人行政責任。原處分機關未予詳查，即遽予裁罰，實有
    未洽，其處分自屬無可維持，爰撤銷原處分，併為異議人不
    罰之諭知，以期適法。
五、應依道路交通事件處理辦法第19條前段，裁定如主文。
中    華    民    國  100     年    10    月    31    日
                      交通法庭  法  官  林正忠
以上正本證明與原本無異。
如不服本裁定應於送達後5日內向本院提出抗告狀。
中    華    民    國  100     年    10    月    31    日
                                書記官  呂姿儀